臺灣彰化地方法院刑事判決　　　　　　　　　　　　　九十年度訴字第一三九九號
　　公　訴　人　臺灣彰化地方法院檢察署檢察官
　　被　　　告　乙○○
右列被告因妨害公務等案件，經檢察官提起公訴（九十年度偵字第五０二三號），本
院判決如左：
    主  文
乙○○共同損壞公務員職務上委託第三人掌管之文書，處有期徒刑陸月，如易科罰金
，以佰元折算壹日。
    事  實
一、乙○○係彰化縣二林鎮○○里○○路○段一六六號洪斯特企業股份有限公司之實
    際負責人（登記之負責人為乙○○之配偶巫瓊珠），其於民國八十三年九月份，
    以其妻巫瓊珠之名義，向台灣電力股份有限公司（下稱台電公司）申請裝設用戶
    電號為Ｏ八─五七─Ｏ九三三─二四─二而器號00000000之瓦時計及0
    0000000之乏時計電錶各一個。乙○○為減少電費支出，竟於八十七年九
    月、十月間，與具改變電度表能力之不詳姓名年籍之人，共同基於犯意聯絡，由
    該不詳姓名年籍之人將台電公司裝設於該房屋之前揭電度表上之台電公司職務上
    裝設在該電度表上用以證明為台電公司所加封而具文書性質之電度表箱蓋及表端
    子蓋上，隨同電度表出租並委託其保管，一面刻有電力公司或台電字樣，一面印
    有閃光圖案之封印鎖及鉛質封印撬開，致其損壞，打開電度表玻璃罩，並分別拆
    卸瓦時計內部左右電壓定部之磁分路及乏時計內部零組件左右兩側電壓磁體組力
    ，復將乏時計中央磁極鐵心凸出部分研磨加工竄改，形成約一點二二公厘深度之
    凹槽，致使電度表失效不準，再將外箱予以封回，進而竊取台電公司之電力使用
    。嗣於八十九年七月十日十一時許，在上址經台電公司線路檢查員黃明坤檢查後
    ，始知上情，警方據報至現場，並當場扣得電錶二個。
二、案經彰化縣警察局二林分局報請台灣彰化地方法院檢察署檢察官偵查起訴。
    理  由
一、訊據被告乙○○矢口否認涉有右揭犯行，辯稱：伊於八十三年間承租彰化縣二林
    鎮○○里○○路○段一五六至一六六號房屋，作為廠房之用，彰化縣二林鎮○○
    路○段一五六號及一六六號房屋分別申請用戶電號為Ｏ八─五七─Ｏ九三三─三
    八─八及Ｏ八─五七─Ｏ九三三─二四─二之電錶，二戶電錶均有供廠房電力之
    使用，嗣於八十八年十二月二十三日，伊向台電公司申請設置於二溪路七段一五
    六之電錶（即用戶電號為Ｏ八─五七─Ｏ九三三─三八─八），由三馬力增加為
    二十一馬力，故將原使用二溪路七段一六六號電錶（即用戶電號為Ｏ八─五七─
    Ｏ九三三─二四─二）之廠房機具，部分改裝電源接至裝設於二溪路七段一五六
    號之電錶，故二溪路七段一六六號用電度數之驟減，並不代表工廠總使用電量有
    減少，應再審酌裝置於二溪路七段一五六號電錶之用電度數，即可明瞭，又伊並
    未更改電錶，即無竊電犯行等語。惟查，（一）右揭事實業據稽查員黃明坤、陳
    重宏、甲○○等人陳述甚詳，並有扣案電錶二個可資佐證，此外復有現場照片、
    台灣電力公司用電實地調查書附卷可稽。（二）上開電錶二個經台灣彰化地方法
    院檢察署檢察官檢送財團法人台灣大電力研究試驗中心檢測，鑑驗結果電度表之
    器差均約負百分之五十（瓦時計法定檢查公差為正負百分之二、乏時計法定檢查
    公差為下負百分之二點五），嚴重短計電度，此有財團法人台灣大電力研究試驗
    中心函一份在卷可參；又檢察官再將前開電錶分送中興電工機械股份有限公司、
    大同股份有限公司檢驗，檢驗結果為：其中器號00000000號瓦時計之內
    部，因左、右電壓定部的磁分路均已被拆卸，為造成器差值負百分之五十點一之
    主因，非屬瓦時計內部零件自然耗損或故障；又器號00000000號之乏時
    計，其內部零組件左、右兩側電壓磁體組力已遭人為蓄意取下，對中央磁極鐵心
    凸出部分故意研磨加工竄改，形成約一點二公厘深度之凹槽後裝回原位，而電壓
    磁體組立之中央磁極鐵心凸出部分，經人為故意竄改後，對電表轉盤之作用力，
    因距離增加（約二．七公厘）而減弱，是造成乏時計轉盤轉速變慢致器差值偏負
    為百分之五十三的主要原因，此有中興電工機械股份有限公司電度表檢驗報告及
    大同股份有限公司鑑定報告各一份在卷可稽，足認前開電錶確係因人為變更內部
    零件、結構，而導致電表失效不準，排除電表因使用而自然耗損或故障之可能因
    素。（三）復參酌用電戶電號為Ｏ八─五七─Ｏ九三三─二四─二之電錶於八十
    七年十一月起至九十年三月份止之用電度數，僅係八十五年起至八十七年九月止
    用電度數之一半，有明顯且規則之變化，有該份用電紀錄及繳款紀錄附卷足參。
    又觀諸用電戶號為Ｏ八─五七─Ｏ九三三─三八─八電錶之用電度數紀錄，八十
    七年十一月以後，用電度數不僅未有明顯增加，還有減少之趨勢，而八十八年十
    二月該電錶增加馬力後，迄至八十九年三月起該Ｏ八─五七─Ｏ九三三─三八─
    八電錶始有用電度數明顯增加之情形，此有該二電表之用電紀錄資料可資參照。
    茍被告前揭所辯可採，則用戶電號Ｏ八─五七─Ｏ九三三─二四─二於八十七年
    十一月起用電度數遽減一半，另用戶電號Ｏ八─五七─Ｏ九三三─三八─八電錶
    之用電度數理論上應有顯著之增加，惟如前揭所述，該用電量不增反減，顯與被
    告所辯不符。綜上各點所述，足認被告顯係請人更改電表，以達竊電之目的，否
    則何以其用電度數自八十七年十一月起係之前用電度數之一半，且該電表確係因
    人為變更內部零件、結構，而導致電表失效不準，是以被告所辯顯係事後卸責之
    詞，不足採信，本件事證已臻明確，被告犯行堪予認定。
二、按台電公司在用戶電表上裝置之封印，一面刻有電力公司或台電字樣，一面印有
    閃光圖案，既用以證明為電力公司所加封，即與刑法第二百二十條第一項所稱足
    以為表示其用意之證明者相當，應以文書論，且已隨同出租之電表，由用戶保管
    ，自應認係刑法第一百三十八條所稱之公務員委託第三人掌管之文書。是核被告
    所為，係犯刑法第一百三十八條之損壞文書罪及電業法第一百零六條第三款之竊
    電罪。被告與某不詳姓名、年籍之人間有犯意之聯絡及行為之分擔，為共同正犯
    。又被告所犯上開二罪間，有方法結果之牽連關係，為牽連犯，應從一重之刑法
    第一百三十八條之損壞文書罪處斷。按被告行為後，刑法第四十一條「犯最重本
    刑為三年以下有期徒刑以下之刑之罪，而受六月以下有期徒刑或拘役之宣告，因
    身體、教育、職業或家庭之關係，執行顯有困難者，得以一元以上三元以下折算
    一日，易科罰金」之規定，已於九十年一月十日經總統公布修正為「犯最重本刑
    為五年以下有期徒刑以下之刑之罪，而受六月以下有期徒刑或拘役之宣告，因身
    體、教育、職業或家庭之關係或其他正當事由，執行顯有困難者，得以一元以上
    三元以下折算一日，易科罰金。但確因不執行所宣告之刑，難收矯正之效，或難
    以維持秩序者，不在此限。併合處罰之數罪，均有前項情形，其應執行之刑逾六
    月者，亦同」，經比較上開條文，以適用修正後之規定為最有利於被告，故依刑
    法第二條第一項前段規定，關於易科罰金之規定，自應適用修正後之刑法第四十
    一條之規定為妥，附此說明。爰審酌被告犯罪之動機、目的、手段、所生危害及
    其犯罪後之態度等一切情狀，量處如主文所示之刑，並諭知易科罰金折算之標準
    ，以示懲儆。
據上論斷，應依刑事訴訟法第二百九十九條第一項前段，電業法第一百零六條第三款
，刑法第十一條前段、第二十八條、第一百三十八條、第五十五條、第二條第一項前
段、修正後第四十一條第一項前段，罰金罰鍰提高標準條例第一條前段、第二條，判
決如主文。
中      華      民      國    九十一    年      一      月    二十二    日
                                臺灣彰化地方法院刑事第二庭
                                    法      官  石  馨  文
右正本證明與原本無異。
如不服本判決，應於判決送達後十日內，向本院提出上訴狀( 須附繕本 )。
告訴人或被害人對於判決如有不服具備理由請求檢察官上訴者，其上訴期間之計算係
以檢察官收受判決正本之日期為準。
                                    法院書記官  黃  意  雯
中    華    民    國    九十一      年      一      月      二十三      日
附錄法條
電業法第一百零六條
有左列行為之一者為竊電，處五年以下有期徒刑、拘役或五百元以下罰金：
一、未經電業供電而在其供電線路上私接電線者。
二、繞越電度表或其他計電器，損壞或改動表外之線路者。
三、損壞或改變電度表、無效電力計、其他計電器之構造，或以其他方法使其失效不
準者。
四、在電價較低之線路上，私接電價較高之電器者。
五、包燈用戶，在原定電燈盞數及瓦特數以外，私自增加盞數或瓦特數者。
刑法第一百三十八條
毀棄、損壞或隱匿公務員職務上掌管或委託第三人掌管之文書、圖畫、物品，或致令
不堪用者，處五年以下有期徒刑。
